臺灣高等法院臺中分院刑事判決　　　100年度交上易字第549號
上　訴　人
即　被　告　鄭鴻富
上列上訴人因過失傷害案件，不服臺灣苗栗地方法院99年度交易
字第217號中華民國100年3月9日第一審判決（起訴案號：臺灣苗
栗地方法院檢察署99年度偵字第3218號），提起上訴，本院判決
如下：
    主    文
上訴駁回。
    犯罪事實
一、鄭鴻富於民國99年5月6日上午9時15分許，駕駛車號2005-KX
    號自用小貨車，沿苗栗縣竹南鎮臺61線由南往北方向行駛，
    行經竹南鎮中美里臺61線92公里北向慢車道應注意其慢車道
    右側為機車專用道，用以指示僅限於機車行駛之專用車道，
    其他車種不得駛入，而當時天氣晴、日間有光線、路面乾燥
    、無缺陷、無障礙物，並無不能注意之情事，竟疏未注意駕
    駛於遵行車道內，竟將車頭向右偏入機車專用道。斯時，適
    有林憲宗騎乘車號659-GJH號重機車以時速60餘公里之速度
    （依當地標線速限為40公里），超速沿上述路段由南往北方
    向行駛於機車專用道，亦疏未注意車前狀況貿然往前行駛，
    致兩車發生擦撞，林憲宗因而人車倒地，受有左踝壓砸傷合
    併骨折及脫位及三角肌斷裂、左側第二掌趾骨折、右膝撕裂
    傷、臉部及四肢多處擦挫傷等傷害。鄭鴻富於肇事後在偵查
    機關尚未發覺其肇事前，向據報前往處理之警員坦承其為肇
    事車輛之駕駛人，而自首接受裁判。
二、案經林憲宗訴由苗栗縣警察局頭份分局報告臺灣苗栗地方法
    院檢察署檢察官偵查起訴。
    理  由
一、程序部分：按被告以外之人於審判外之陳述，雖不符合前4
    條（即刑事訴訟法第159條之1至159條之4）之規定，而經當
    事人於審判程序同意作為證據，法院審酌該言詞陳述或書面
    陳述作成之情況，認為適當者，亦得為證據。當事人、代理
    人或辯護人於法院調查證據時，知有第159條第1項之情形，
    而未於言詞辯論終結前聲明異議者，視為有前項之同意，刑
    事訴訟法第159條之5定有明文。經查本件公訴人、被告於本
    件言詞辯論終結前均未就被告以外之人於審判外之陳述聲明
    異議，本院審酌該言詞或書面之陳述作成之情況，認為適當
    得為證據，先此敘明。
二、上訴人即被告鄭鴻富（以下均稱被告）固坦承駕駛車牌號碼
    2005-KX號自用小貨車，於上述時間，在苗栗縣竹南鎮中美
    里臺61線92公里北向處，與告訴人林憲宗所騎乘的車牌號碼
    車號659-GJH號重機車，發生擦撞，告訴人林憲宗倒地受傷
    等情，惟矢口否認其有過失行為，辯稱：伊是直行往前走，
    告訴人從伊後面速度很快，伊沒有看到告訴人，告訴人是飆
    車行為，車禍後告訴人亦自稱是要趕著上班才會開那麼快，
    現場證據顯示，擦痕距離機車專用道為40公分，以告訴人機
    車的寬度及跟伊擦撞的點來看，是告訴人騎機車來撞伊，如
    果伊撞到告訴人，告訴人應該會被撞到很遠的地方去，鑑定
    報告並未鑑定告訴人的車速等語。
三、惟查：
  (一)證人即告訴人於偵查中具結林憲宗證稱：伊在北向慢車道騎
    車號659-GJH號重機車，鄭鴻富跟伊同向，鄭鴻富在伊左邊
    ，突然右轉至伊機車道，就撞倒伊。鄭鴻富右前門刮痕，就
    是擦撞伊的痕跡，伊就掉到底下的叉路。鄭鴻富車損是右前
    車門，伊的車損是因伊車頭撞上新化宮的招牌，新化宮的招
    牌本來是黏在鐵製的標示牌上。當時的車速為時速60幾公里
    ，伊被撞的地點在刮地痕起點附近，伊機車幾乎全毀，左踝
    壓砸傷合併骨折及脫位及三角肌斷裂、左側第二掌趾骨折、
    右膝撕裂傷、臉部及四肢多處擦挫傷等語（參偵卷第38至39
    頁、第13至15頁）。
  (二)徵諸卷附道路交通事故現場圖2份、道路交通事故調查報告
    表2份（參偵卷第19至20頁、第21至22頁）、現場照片4張（
    參偵卷第24至25頁）所示，可知臺61線苗栗縣竹南鎮中美里
    92公里北向處，係速限為時速40公里的路段，當時天氣晴、
    日間有光線、路面乾燥、無缺陷、無障礙物。而刮地痕起點
    係在苗栗縣竹南鎮中美里臺61線92公里北向慢車道右側機車
    專用道內，並往北延伸至前方標示牌處。告訴人所騎乘車號
    659- GJH號重機車，左倒於標示牌北方即前方約3.40公尺處
    ，斷續刮地痕長20.4公尺，機車之車頭、車身大部分均有破
    裂之情形。再觀諸被告鄭鴻富駕駛車牌號碼2005-KX號自用
    小貨車的車損照片1張（參偵卷第31頁）、財團法人為恭紀
    念醫院乙種診斷證明書1份（參偵卷第16頁）所示，可知該
    部車輛右前車門之「2500 DIESEL」字樣下方有與車身平行
    橫向之明顯刮痕。告訴人林憲宗於當日則受有左踝壓砸傷合
    併骨折及脫位及三角肌斷裂、左側第二掌趾骨折、右膝撕裂
    傷、臉部及四肢多處擦挫傷等傷害。依上開被告駕駛車號20
    05-KX號自用小貨車右側僅有一處刮傷，且位於右前車門旁
    ，並由後至前呈現連續刮痕之跡證，顯示告訴人係自被告之
    右後側而來並因被告車身偏右而直接撞擊該車右前車門處，
    再依該機車所留刮地痕之起點位於機車專用道外側線往內0.
    4公尺之處，再依告訴人機車往左倒地之情形以觀，被告所
    駕駛之自小客貨車車身前方應於肇事時應已右偏至機車專用
    道內，告訴人因車速過快閃避不及而直接撞擊右偏駛入伊機
    車專用道內之被告汽車右前車身，核與告訴人所指被告汽車
    偏入機車專用道乙節相符，本案被告肇事時忽偏入機車專用
    道等情，堪以認定。
  (三)再衡酌被告鄭鴻富陳稱：「（問：肇事前行進方向、車道及
    肇事經過情形？）我駕駛上述自小客貨車2005-KX 號，自台
    61線由南向北行駛，至肇事地點時，我車因開的很慢到路旁
    機車道上，乙輛重機車659- GJH號，自台61線由南往北行駛
    ，自我車後方來，因對方車速很快，自我車右側要超過去，
    不慎碰撞到我車後，滑行後撞倒路旁的標示桿，因而肇事」
    等語（參偵卷第11頁），可知被告鄭鴻富於99年5月6日上午
    9時15分許，駕駛上述自用小客貨車，沿臺61線由南往北方
    向行駛，行經苗栗縣竹南鎮中美里臺61線92公里北向慢車道
    時，當時天候路況視線均屬良好。斯時，告訴人林憲宗正騎
    乘前述重型機車，沿上述路段之機車專用道，以時速60餘公
    里之速度，由南往北方向超速行駛，行經苗栗縣竹南鎮中美
    里臺61線92公里北向慢車道右側之機車專用道之際，被告鄭
    鴻富則由該處慢車道駛進右側機專用車道，其所駕駛之上述
    號自用小貨車右前車門，與告訴人林憲宗所騎乘的機車發生
    擦撞，告訴人林憲宗的機車在前述機車專用道內與地面接觸
    產生刮地痕，該部機車並滑向前方即北方交岔路口附近停止
    ，告訴人林憲宗則受有前述傷害等事實，應可認定，雖被告
    辯稱前開談話紀錄並非伊所言，本院經函調該次談話錄音，
    亦無結果（該次談話並非警詢筆錄，並未有錄音），惟該紀
    錄係警員依職務上制作之文書，其上並有被告之簽名及捺印
    ，尚難認其上登記有不實之情形，況被告於警詢中亦供稱：
    「當時我在前一個路口右轉出來，我開的很慢，所以才會開
    在該處靠右側，且該碰撞處並沒有標線，我認為該處車輛都
    可以行駛，我並非要右轉，刮地痕靠近機車專用道路口起點
    」等語（見警卷第9頁正面），顯示被告所謂「任何車車輛
    均可行駛」等語，係指本案肇事現場之機車專用道，被告確
    於員警初次詢問時即已自白肇事時伊有駛入現場之機車專用
    道內，此外復查無員警製作上開紀錄時有何強暴、脅迫之不
    法情事，被告前開自白，自足堪作為本案認定之依據之一，
    再被告於原審99年11月23日行準備程序時亦一度於受命法官
    面前自承：「我承認我有過失」等語（見原審卷第25頁反面
    ），本案被告確因過失行為致他人受傷，事證明確，依法應
    予論科。
  (四)按車種專用車道線，係用以指示僅限於某車種行駛之專用車
    道，其他車種及行人均不得進入，道路交通標誌標線號誌設
    置規則第174條定有明文，再按駕駛人駕駛汽車，應遵守道
    路交通標誌、標線、號誌之指示，道路交通安全規則第90條
    定有明文。本件被告鄭鴻富駕駛前述自用小客貨車，行經苗
    栗縣竹南鎮中美里臺61線92公里北向慢車道，未注意右側為
    機車專用道，應注意不得駛入，而依當時的天候路況視線均
    屬良好，並無不能注意的情事。告訴人林憲宗騎乘前述機車
    ，以60餘公里的速度超速行駛於前述機車專用道。斯時，被
    告鄭鴻富疏未注意右後方之告訴人林憲宗正騎乘機車往北行
    駛的狀態，駕駛前述自用小客貨車，貿然往右側之機車專用
    道行駛；被告林憲宗亦疏未注意被告所駕駛的自用小客貨車
    正由慢車道往右駛入機車專用道的動態，被告鄭鴻富駕駛之
    上述號自用小貨車右前車門，與告訴人林憲宗所騎乘的機車
    發生擦撞，告訴人林憲宗人車倒地後受有前述傷害，應為本
    件車禍發的經過。而本件經臺灣省車輛行車事故覆議鑑定委
    員會鑑定結果，亦同此認定，此有臺灣省車輛行車事故覆議
    鑑定委員會100年1月11日覆議字第1006200155號函及同函所
    附覆議字第991852號覆議意見書各1份在卷可稽（附於審卷
    99年11月23日準備程序筆錄之後）。告訴人林憲宗因本件車
    禍而受有前述傷害，已如前述。而被告鄭鴻富因上述的過失
    ，造成告訴人林憲宗受傷，告訴人林憲宗的受傷，與被告鄭
    鴻富上述過失間具有相當因果關係，被告鄭鴻富因過失而致
    他人傷害乙節，堪以認定。
  (五)至被告鄭鴻富以上述情詞置辯，然查：
    1.被告鄭鴻富於車禍發生當日接受警員詢問時陳稱伊駕駛自
      用小客貨車至肇事地點，很慢的開到機車道上等語（參偵
      卷第11頁），核與告訴人林憲宗證稱鄭鴻富原在伊左邊，
      突然突然右轉至伊機車道，就撞倒伊等語（參偵卷第38頁
      ）相符。且依據道路交通事故現場圖2份、照片2張（參偵
      卷第19至20頁、第24頁）所示，可見機車倒地刮地痕起點
      係在機車專用道內，足證兩車擦撞處係位在上述路段機車
      專用道內等事實，已如前述。其於審理時改稱擦撞點不是
      在機車專用道上等語，應為卸責之詞，不足採信。
    2.被告鄭鴻富辯稱告訴人車速過快在飆車，伊未見告訴人騎
      機車前來，係告訴人的機車來撞伊的車等語，惟被告既已
      有未依標線指示而駛入機車專用道致告訴人反應不及而肇
      事之過失行為，縱告訴人就本案超速行駛及未注意車前狀
      況而與有過失，亦不能解免被告之刑責。
  (六)綜上，被告鄭鴻富的辯解，核與前開跡證不符，顯係臨訟卸
    責之詞，不足為採。此外，復有道路交通事故現場圖、道路
    交通事故調查報告表、現場照片、財團法人為恭紀念醫院乙
    種診斷證明書可佐，被告鄭鴻富過失傷害犯行，堪以認定。
四、核被告所為，係犯刑法第284條第1項前段之過失傷害罪。被
    告肇事後於警員不知肇事者為何人之際，向據報前往處理之
    警員承認為肇事車輛之駕駛人，而自首接受裁判等情，此有
    台灣苗栗地方法院公務電話紀錄1份在卷可考，被告係對於
    未發覺之犯罪，表示願接受裁判之意，爰依刑法第62條前段
    自首之規定，依法減輕其刑。
五、原審法院因認被告之罪證明確，適用刑法第284條第1項前段
    、第62條前段、第41條第1項前段，刑法施行法第1條之1第1
    項、第2項前段，並審酌被告無因犯罪為法院判刑後執行完
    畢的前科紀錄，足見其素行尚佳，此有臺灣高等法院被告全
    國前案紀錄表1份在卷可稽，並兼衡被告此次係肇事主因、
    告訴人受傷害的程度、被告迄今未賠償告訴人損失等一切情
    狀，及斟酌檢察官的具體求刑，處有期徒刑3月，並諭知以
    新台幣1000元折算1日之易科罰金之折算標準，認事用法均
    無違誤，量刑亦甚妥適，被告上訴仍執前詞否認犯罪，為無
    理由，應予駁回。
六、按汽車依法不得變換車道至機車專用道內行駛，倘被告駛入
    機車專用道內即係違反標線之指示，無論被告是否欲「變換
    車道」，或係因精神不濟誤駛入機車專用道，均已違反道路
    交通安全規則第90條之規定，由於被告自始否認變換車道，
    依本案現場情形研判，被告既未打方向燈，亦無變換車道之
    必要，不能排除其係疏忽誤駛入機車專用道，原審判決引用
    道路交通安全規則第98條之規定認定被告有過失，即非允當
    ，惟該注意義務違反之記載，尚不影響本案判決之結果，仍
    予維持，並更正指明之。
本案經檢察官李月治到庭執行職務。
中    華    民    國   100    年    7     月    6     日
            刑事第六庭    審判長法  官  李  文  雄
                                法  官  黃  小  琴
                                法  官  陳  如  玲
以上正本證明與原本無異。
不得上訴。
                                書記官  陳  信  和
中    華    民    國  100    年    7    月     6      日